【裁判字號】    99,抗,164
【裁判日期】    990426
【裁判案由】    假扣押
【裁判全文】
臺灣高等法院臺中分院民事裁定           99年度抗字第164號
抗  告  人  甲○○○
上列抗告人因與相對人明光煙火有限公司間假扣押事件，對於中
華民國99年3月10日臺灣苗栗地方法院99年度裁全字第5號所為裁
定提起抗告，本院裁定如下：
    主  文
抗告駁回。
抗告訴訟費用由抗告人負擔。
    理  由
一、本件聲請及抗告意旨略以：查抗告人請求相對人給付退休金
    事件，業經台灣苗栗地方法院（下稱苗栗地院）於民國99年
    1 月4日以98年度勞訴字第10號民事判決相對人應給付抗告
    人新台幣（下同）622,179元退休金，抗告人於判決後依判
    決結果向相對人請求給付，相對人卻聲稱沒錢財可給付，並
    於99年1月29聲明上訴，顯無支付之意。惟查，相對人公司
    自抗告人請求退休至苗栗地院上開判決為止，均仍正常生產
    營運，相對人不願依判決給付，據聞係有脫產情事，並聽聞
    相對人以將廠房轉租借他人方式聲稱已無生產，及將工廠訂
    單轉往大陸廠方式隱匿其營業收入，抗告人恐日後相對人有
    變賣逃匿等情致不能強制執行之虞，爰依民事訴訟法第523
    條、第526條規定，再相對人脫產事證，一般人難以取得，
    抗告人業已一再釋明，雖釋明不足，惟願提供21萬元供擔保
    ，以補釋明之不足，請准就相對人之財予以假扣押，俾利保
    全等語。
二、按債權人就金錢請求或得易為金錢請求之請求，欲保全強制
    執行者，得聲請假扣押。請求及假扣押之原因，應釋明之；
    前項釋明如有不足，而債權人陳明願供擔保或法院認為適當
    者，法院得定相當之擔保，命供擔保後為假扣押。民事訴訟
    法第522條第1項、第526條第1、2項定有明文。是債權人就
    金錢請求或得易為金錢請求之請求，欲保全強制執行聲請假
    扣押，債權人就假扣押之原因，自有釋明之義務，必待釋明
    有所不足，而債權人陳明願供擔保或法院認為適當者，法院
    始得命供擔保後為假扣押。又假扣押之原因，即債務人有日
    後不能強制執行、或甚難執行之虞者、或應在外國為強制執
    行者。同法第523條亦有明文。所謂「有日後不能強制執行
    、或甚難執行之虞」者，固不以債務人浪費財產、增加負擔
    或將其財產為不利益之處分，致達於無資力之狀態，或債務
    人移住遠方、逃匿無蹤或隱匿財產等積極作為為限；倘債務
    人對債權人應給付之金錢、或得易為金錢請求之債權，經催
    告後仍斷然堅決拒絕給付，且債務人現存之既有財產，已瀕
    臨成為無資力之情形，或與債權人之債權相差懸殊，將無法
    或不足清償滿足該債權，在一般社會之通念上，可認其將來
    有不能強制執行或甚難執行之虞之情事時，亦應包括在內（
    最高法院98年台抗第746號裁定參照）。
三、按抗告人於原法院以相對人經苗栗地院判決應給付其退休金
    622,179元，抗告人依該判決請求相對人給付，相對人拒絕
    給付，頃聞相對人有將廠房轉租借他人，並將訂單轉往大陸
    ，以隱匿其財產達到脫產目的，恐日後有不能強制執行之虞
    ，為此提出苗栗地院98年度勞訴字第10號判決、上訴狀影本
    等件，為本件假扣押聲請。惟查，上開判決書、上訴狀僅足
    以釋明其假扣押請求之原因事實，惟就本件假扣押之原因，
    抗告人則未提出任何證據，使法院大概可信相對人有浪費財
    產、增加負擔、或就其財產為不利益之處分，而將達於無資
    力之狀態、或移住遠地、逃匿無蹤或隱匿財產等情事、或曾
    催告相對人給付仍遭其等拒絕；或釋明相對人既有財產已瀕
    臨無資力狀態、及與債權相差懸殊，將不足清償債權等情事
    ，即不符上開法條所規定假扣押之要件，經原法院以99年2
    月26日苗院源99裁全學字第5號函通知抗告人於收受該函後5
    日內補正釋明假扣押之原因，抗告人僅提出其申請法律扶助
    之審查表影本1份，就不能就本件假扣押原因仍未盡其釋明
    之義務。揆諸前開說明，本件抗告人就假扣押之原因既未盡
    釋明義明，即無前開所謂釋明不足，而得依其陳明由法院命
    其供擔保以代釋明不足而准為假扣押裁定之餘地。原法院因
    而裁定駁回抗告本件假扣押之聲請，核無不合。抗告人仍執
    陳詞，提起本件抗告，為無理由，應予駁回。
據上論結，本件抗告為無理由，依民事訴訟法第495條之1第1項
、449條第1項、第95條、第78條，裁定如主文。
中    華    民    國    99    年    4     月    26    日
                民事第六庭    審判長法  官  袁再興
                                    法  官  盧江陽
                                    法  官  陳賢慧
以上正本係照原本作成。
不得再抗告。
                                    書記官  瑞芳
中    華    民    國    99    年    4     月    27    日
                                                      Ｓ

司法院資訊處製作；財團法人民間司法改革基金會備份。
